臺灣苗栗地方法院民事判決　　　　　　　 100年度訴字第36號
原　　　告　陳國彥
被　　　告　呂俊逸
　　　　　　蘇黎世產物保險股份有限公司
法定代理人　鄭林經
前二人共同
訴訟代理人　沈家銘
　　　　　　劉炫明
上列當事人間請求侵權行為損害賠償事件，本院於100 年3
月10日言詞辯論終結，判決如下：
    主      文
原告之訴及假執行之聲請均駁回。
訴訟費用由原告負擔。
    事實及理由
一、按訴狀送達後，原告不得將原訴變更或追加他訴。但請求之
    基礎事實同一者、或不甚礙被告之防禦及訴訟之終結者，不
    在此限。民事訴訟法第255 條第1 項第2 、7 款分別定有明
    文。查本件原告原起訴聲明：(一)被告應給付原告新臺幣（下
    同）300 萬元，及自民國96年12月23日起至清償日止，按年
    息10％計算之利息。(二)願供擔保，請准宣告假執行。嗣原告
    於本院100 年3 月10日言詞辯論期日當庭變更訴之聲明為：
    (一)被告呂俊逸應給原告11萬1 仟元及自96年12月23日起至清
    償日止，按年息10％計算之利息。(二)被告蘇黎世產物保險股
    份有限公司（下稱蘇黎世公司）應給付原告300 萬元及自96
    年12月23日起至清償日止，按年息10％計算之利息。(三)願供
    擔保，請准宣告假執行。核原告所為訴之變更、追加非唯請
    求之基礎事實同一，且與原訴間具有共同性，而就原請求之
    訴訟及證據資料，於審理繼續進行在相當程度範圍內具有一
    體性，得期待於後請求之審理予以利用，亦無礙被告之防禦
    及訴訟之終結，依上開規定，原告所為訴之變更、追加，核
    與上開規定相符，自應准許。
二、被告2 人經合法通知，均未於最後言詞辯論期日到場，核無
    民事訴訟法第386 條各款所列情形，爰依原告之聲請，由其
    一造辯論而為判決。
三、原告主張：原告之子陳春閔於96年12月23日下午12時30分許
    騎乘車牌號碼N7N-262 號之重型機車，沿苗栗縣頭份鎮○○
    ○路由頭份往三灣方向行駛，行經中正一路新華加油站附近
    時，突遭被告呂俊逸所駕駛車牌號碼HD-4159 號之自小客車
    自後方追撞，倒地後當場死亡。被告呂俊逸既為侵權行為人
    ，自應負擔原告之子陳春閔之喪葬費。另被告呂俊逸前已向
    被告蘇黎世公司投保強制汽車責任保險150 萬元，及第三人
    責任保險150 萬元，合計300 萬元，是原告自得因本件事故
    向被告蘇黎世公司請求給付上開300 萬元之保險金。為此，
    爰依保險契約之法律關係向被告蘇黎世公司請求給付300 萬
    元之保險金及法定遲延利息；並依侵權行為之法律關係向被
    告呂俊逸請求給付11萬1 仟元之喪葬費及法定遲延利息。並
    聲明：(一)被告呂俊逸應給原告11萬1 仟元及自96年12月23日
    起至清償日止，按年息10％計算之利息。(二)被告蘇黎世公司
    應給付原告300 萬元及自96年12月23日起至清償日止，按年
    息10％計算之利息。(三)願供擔保，請准宣告假執行。
四、被告則以：
  (一)被告呂俊逸：系爭交通事故係發生於96年12月23日，迄今已
    逾2 年，其間原告曾提起過失致死之告訴，應已知悉被告呂
    俊逸為侵權行為人，故依民法第197 條之規定，原告之請求
    權時效已罹於時效。再者系爭事故係因原告之子陳春閔酒後
    駕駛車輛失控，滑至對向車道撞擊被告呂俊逸駕駛之車輛所
    致，被告呂俊逸對此事故並無過失，自不負侵權行為責任等
    語置辯。並聲明：原告之訴駁回。
  (二)被告蘇黎世公司：強制汽車責任保險部分，依強制汽車責任
    保險法第14條第1 項之規定，該保險請求權自知有損害發生
    及保險人時起，2 年間不行使而消滅。而原告明知被告公司
    自被告呂俊逸接受偵查時，即派員協助參與，故原告保險請
    求權時效，已逾2 年之時效。再者，原告之子陳春閔因酒後
    駕車而致生此事故，其行為已然構成刑法第185 條之3 之不
    能安全駕駛罪，而屬犯罪行為，依照強制汽車責任保險法第
    28條第1 項第2 款之規定，被告蘇黎世公司自不負給付保險
    金之責任。另第三人責任保險部分，依保險法第94條第2項
    之規定，被保險人對第三人應負損失賠償責任確定時，第三
    人得在保險金額範圍內，依其應得之比例，直接向保險人請
    求給付賠償金額。是請求給付之前提須被保險人對第三人之
    責任已因終局判決而確定，然本件原告尚未對被告呂俊逸取
    得確定判決，故原告對被告蘇黎世公司並無請求權基礎等語
    置辯。並聲明：原告之訴駁回。
五、本院判斷：
  (一)侵權行為部分：
  1.查原告主張其子陳春閔騎乘機車，於前揭時、地與被告呂俊
    逸所駕駛之自小客車發生交通事故，因受有頭部外傷合併多
    發顏面骨骨折、顱內出血而死亡等情，有苗栗縣警察局頭份
    分局道路交通事故現場圖、道路交通事故調查報告表(一)、(二)
    及臺灣苗栗地方法院檢察署相驗屍體證明書、檢驗報告書及
    相驗照片等物在卷可考（見臺灣苗栗地方法院檢察署96年度
    相字第578 號卷第18頁、第26至27頁及第33至57頁），被告
    對此亦不爭執，堪信為真實。
  2.本件所應審究者為：被告呂俊逸對車禍之發生有無過失？經
    查：依現場目擊者即證人鄧忠仁於偵訊時所證稱：當時機車
    從三灣往頭份方向行駛，該處係是下坡路段，機車靠黃線行
    駛，行至轉彎處時，即滑倒並滑向對向車道，而與被告呂俊
    逸所駕駛白色車輛之前部發生撞擊。機車騎士未配戴安全帽
    ，不清楚該白色車輛之速度為何，但當天係假日，當時蠻多
    車要往三灣方向行駛等語（見前揭相驗卷第67頁）。證人即
    與被告同車之友人梁家瑜於偵訊時證稱：當時被告呂俊逸所
    駕駛之車輛正要起步上坡往南庄方向行駛，因為前面還有車
    所以開的很慢，突然見機車從他的車道滑倒衝向車輛的左前
    方，被告呂俊逸因不及閃避故而煞車，仍發生碰撞等語（見
    前揭相驗卷第68頁）。復參以前揭相字卷內所附之道路交通
    事故現場圖、道路交通事故調查報告表、現場相片，可見該
    處係轉彎處，係一斜坡，往北之三灣鄉方向係上坡，事發後
    陳春閔所騎乘之重機車、散落物、陳春閔所遺留之血跡係在
    被告所行駛之車道內，且陳春閔所騎乘之重機車右側車身、
    手把有嚴重之括擦痕，而被告呂俊逸所駕車輛左前方保險桿
    受有撞擊。再酌之以卷附陳春閔抽血檢驗報告，血液中酒精
    濃度達每百毫升血液中含酒精279.7 毫克，業已達不能安全
    駕駛動力交通工具程度，復以事故發生當日係星期日上午，
    於常情之下假日時往三灣鄉、南庄鄉應係車多等情。應可認
    係當時陳春閔酒後業已不能安全駕駛情況下，未戴安全帽，
    騎乘重機車，沿中正一路往頭份鎮，行經下坡轉彎處時，因
    酒後失控滑倒，故而滑入對向車道衝撞被告呂俊逸所駕之車
    輛，被告呂俊逸閃避不及，煞車後而遭撞擊，致陳春閔受有
    前揭傷害而生死亡結果。且台灣省竹苗區車輛行車事故鑑定
    委員會、台灣省車輛行車事故覆議鑑定委員會及國立交通大
    學等鑑定意見亦同此認定（見臺灣苗栗地方法院檢察署97年
    度偵字第534 號卷第27至30頁、第47頁及第57至58頁）。因
    此，被告呂俊逸駕駛車輛之行為與陳春閔之死亡間並無因果
    關係存在而無過失，故被告呂俊逸自不負侵權行為之賠償責
    任。至原告所稱其子陳春閔係自頭份往三灣方向行駛，而遭
    被告呂俊逸駕車自後方追撞倒地而死亡云云，則與上開事證
    相違，應不足採。
  3.又按因侵權行為所生之損害賠償請求權，自請求權人知有損
    害及賠償義務人時起，二年間不行使而消滅。民法第197 條
    第1 項前段定有明文。查原告主張之本件車禍事故係發生於
    於96年12月23日，而且在肇事當天被告呂俊逸及原告陳國彥
    即接受警察之調查偵訊，原告陳國彥於警詢時，即被警察告
    知肇事之相對人係被告呂俊逸，此有苗栗縣警察局頭份分局
    斗坪派出所之調查筆錄可稽（見上開相驗卷第7 至13頁），
    ，足見原告陳國彥自斯時起即知悉被告呂俊逸為侵權行為人
    ，依上開法條規定意旨，原告之侵權行為損害賠償請求權之
    消滅時效即應自斯時起算，然被告卻迄於100 年1 月3 日始
    向被告呂俊逸提出本件訴訟，此有民事訴訟起狀所蓋印之收
    狀章所載之日期可稽，顯見原告之請求權已逾2 年之消滅時
    效甚明。從而，被告呂俊逸提出原告之侵權行為損害賠償請
    求權已罹於時效消滅之抗辯，洵屬有據。
  (二)第三人責任保險部分：
    按責任保險人於被保險人對於第三人依法應負賠償責任，而
    受賠償請求時，負賠償之責，保險法第90條訂有明文。亦即
    責任保險，係以「被保險人對於第三人依法應負之賠償責任
    」為標的之保險。查本件被告呂俊逸對於陳春閔之死亡不負
    侵權行為之賠償責任之情，前已述及，是就本件而言，被告
    呂俊逸向被告蘇黎世公司所投保第三人責任保險之保險事故
    尚未發生，被告蘇黎世公司自不負給付保險金之責任。被告
    蘇黎世公司當可拒絕給付原告第三人責任保險金150 萬元。
  (三)強制汽車責任保險部分：
    按受害人或其他請求權人從事犯罪行為，致被保險人汽車發
    生汽車交通事故者，保險人不負保險給付責任。強制汽車責
    任保險法第28條第1 項第2 款定有明文。次按服用毒品、麻
    醉藥品、酒類或其他相類之物，不能安全駕駛動力交通工具
    而駕駛者，處1 年以下有期徒刑、拘役或3 萬元以下罰金，
    刑法第185 條之3 定有明文。查陳春閔於交通事故後送醫，
    經為恭醫院檢測其血液中酒精濃度，達279.7 mg/dl （換算
    為呼氣中酒精濃度略為每公升1.3985毫克），此有該醫院之
    檢驗報告在卷可考（見前揭相驗卷第20頁）。足見陳春閔確
    於飲酒後駕駛機車，且其酒精濃度已逾每公升0.55之標準甚
    多，其安全駕駛動力交通工具之能力必受相當程度之影響。
    參以陳春閔騎乘上開機車，行經前揭肇事路段之時，竟無端
    滑入對向車道，而與行駛於對向車道之被告呂俊逸所駕駛之
    車輛發生交通事故，此更益證陳春閔服用酒類已達不能安全
    駕駛動力交通工具之程度，核其酒駕之行為應屬觸犯刑法第
    185 之3 重大違背義務致交通危險罪之犯罪行為，並與其死
    亡有相當之因果關係。因此，陳春閔死亡之結果既係其酒後
    駕車之犯罪行為所致，則被告蘇黎公司自可依旨揭強制汽車
    責任保險法第28條第1 項第2 款之規定，拒絕給付保險金與
    原告。
六、綜上，被告呂俊逸之駕駛行為就原告之子陳春閔死亡之結果
    既無任何過失，且兩者間亦無因果關係存在，則原告分別依
    據侵權行為法律關係，請求被告呂俊逸應給付原告11萬1 仟
    元之喪葬費及自96年12月23日起至清償日止，按年息10％計
    算之利息；及依據保險契約法律關係，請求被告蘇黎世公司
    應給付原告300 萬元之保險金及自96年12月23日起至清償日
    止，按年息10％計算之利息，即均屬無據，為無理由，應予
    駁回。又原告之訴既經駁回，則其假執行之聲請亦失所附麗
    ，應並予駁回，併此敘明。
七、本件事證已臻明確，兩造其餘主張陳述及所提之證據，經審
    酌後，認與本判決結果無影響，爰不一一論駁，附此敘明。
八、結論：原告之訴為無理由，依民事訴訟法第78條，判決如主
    文。
中    華    民    國   100    年    3     月    24    日
                  民事庭法  官  王炳人
以上正本係照原本作成。
如對本判決上訴，須於判決送達後20日內向本院提出上訴狀。
如委任律師提起上訴者，應一併繳納上訴審裁判費。
                        書記官  許慈郁
中    華    民    國  100     年    3     月    24    日